臺灣臺中地方法院民事判決
111年度中小字第1819號
原      告  彭雅茜
            即游雅茜

訴訟代理人  彭芳玲  
被      告  曾文駿  


上列被告因詐欺案件（本院110 年度簡上字第43號刑事案件），
經原告提起刑事附帶民事訴訟請求損害賠償（原審案號本院110
年度簡上附民字第31號），由本院刑事庭裁定移送前來，經於民
國111 年6 月14日言詞辯論終結，本院判決如下：
    主      文
被告應給付原告新臺幣24,000元，及自民國110 年5 月8 日起至
清償日止，按週年利率百分之5 計算之利息。
本判決得假執行。　
    事實及理由
壹、程序事項
一、按小額訴訟之訴狀送達後，原告不得將原訴變更或追加他訴
    ，但擴張或減縮應受判決事項之聲明者，不在此限，民事訴
    訟法第436 條之23、第436 條第2 項、第255 條第1 項但書
    第3 款定有明文。本件原告起訴時聲明請求被告給付新台幣
    (下同)86,770元，及自刑事附帶民事訴狀繕本送達被告之翌
    日起至清償日止，按週年利率百分之5 計算之利息；嗣於民
    國111 年6 月14日言詞辯論期日當庭以言詞減縮金額為2  4
    ,000元及前開利息，並經記明筆錄在卷(本院卷第28頁)。本
    院審酌原告上開更正請求，其訴訟標的及請求之原因事實與
    原訴仍屬相同，僅請求金額減少而已，核屬減縮應受判決事
    項之聲明，並非訴之變更或追加，依首揭法條規定，即無不
    合，應准許之。
二、被告經合法通知，未於言詞辯論期日到場，核無民事訴訟法
    第386 條各款所列情形，爰依原告之聲請，由其一造辯論而
    為判決。
貳、實體事項　　　
一、原告主張：被告基於幫助他人犯詐欺取財及一般洗錢之不確
    定故意，於109 年3 月12日後某時許，將其申設之華南商業
    銀行帳號000000000000號帳戶（下稱系爭帳戶）之網路銀行
    帳號及密碼，透過telegram傳送予真實姓名及年籍不詳暱稱
    「百威」之成年男子（下稱「百威」），而容任該人及所屬
    詐欺集團成員使用系爭帳戶詐欺他人財物。其後則由真實姓
    名及年籍不詳之所屬詐欺取財成員於109 年3 月中旬某時許
    ，以暱稱「張家豪」使用OMI 交友軟體、及以暱稱「達康JA
    Y張家豪」使用LINE通訊軟體與原告聯繫，對原告佯稱：有
    小額投資，大家一起進場，保證獲利，穩賺不賠，可協助代
    為操作獲利，惟必須繳交代操費等語，致使原告陷於錯誤，
    於109 年3 月29日下午5 時19分許，而依指示匯款24,000 
    元至系爭帳戶內，該款項並旋遭轉帳至其他帳戶，原告因此
    受有損害。為此，爰依侵權行為之法律關係提起本件訴訟，
    請求被告賠償原告前開損害，並聲明：如主文第1 項所示。
二、被告未於最後言詞辯論期日到場，然曾以書狀答辯：目前無
    法賺錢，一切可否待被告出獄後再說等語。
三、本院之判斷　　　
　㈠按刑事訴訟判決所認定之事實，固非當然有拘束民事訴訟判
    決之效力，但民事法院調查刑事訴訟原有之證據，而斟酌其
    結果以判斷事實之真偽，並於判決內記明其得心證之理由，
    即非法所不許（最高法院67年台上字第2674號及49年台上字
    第929 號判決要旨參照），是本院自得調查刑事訴訟中原有
    之證據，斟酌其結果以判斷其事實，合先敘明。
  ㈡次按因故意或過失，不法侵害他人之權利者，負損害賠償責
    任。故意以背於善良風俗之方法，加損害於他人者亦同；數
    人共同不法侵害他人之權利者，連帶負損害賠償責任；不能
    知其中孰為加害人者，亦同。造意人及幫助人，視為共同行
    為人，民法第184 條第1 項、第185 條分別定有明文。是數
    人共同為侵權行為致加害於他人時，本各有賠償其損害全部
    之責。查原告主張之上開事實，業經本院調閱110 年度簡上
    字第43號刑事卷宗核閱屬實；而被告所犯幫助洗錢罪犯行，
    亦經本院刑事判決判處有期徒刑5 月，併科罰金6 萬元，有
    上開刑事判決書附卷可佐（豐簡卷第41至56頁），堪認原告
    主張之事實為真實。從而，原告依侵權行為之法律關係，請
    求被告賠償其24,000元，實屬有據。
　㈢被告固抗辯：前另案執行中，希望能待執畢再進行本案等語
    ，然按債務人無為一部清償之權利，但法院得斟酌債務人之
    境況，許其於無甚害於債權人利益之相當期限內，分期給付
    ，或緩期清償，民法第318 條第1 項定有明文。此項規定，
    係認為法院有斟酌債務人之境況，許其分期給付或緩期清償
    之職權，非認債務人有要求分期給付或緩期清償之「權利」
    （最高法院23年上字第224 號民事裁判要旨參照）。本院審
    酌被告雖請求緩期清償，然並未提出具體還款方案，亦未獲
    原告同意等情，尚難逕依被告之請求許緩期清償，附此敘明
    。
　㈣再按給付無確定期限者，債務人於債權人得請求給付時，經
    其催告而未為給付，自受催告時起，負遲延責任。其經債權
    人起訴而送達訴狀，或依督促程序送達支付命令，或為其他
    相類之行為者，與催告有同一之效力，民法第229 條第2 項
    定有明文。又遲延之債務，以支付金錢為標的者，債權人得
    請求依法定利率計算之遲延利息。但約定利率較高者，仍從
    其約定利率；應付利息之債務，其利率未經約定，亦無法律
    可據者，週年利率為百分之5 ，民法第233 條第1 項、第20
    3 條亦有明定。本件原告對被告提起之侵權行為損害賠償債
    權，核屬無確定期限之給付，業經原告對被告提起刑事附帶
    民事訴訟，且起訴狀繕本業於110 年5 月7 日送達被告（附
    民卷第11頁），被告迄未給付，自應負遲延責任。是原告請
    求被告給付自起訴狀繕本送達被告翌日即110 年5 月8 日起
    算之法定遲延利息，核屬有據。　
四、綜上所述，原告本於侵權行為之法律關係，請求被告賠償原
    告24,000元，及自110 年5 月8 日起至清償日止，按週年利
    率百分之5 計算之利息，為有理由，應予准許。
五、本件係適用小額程序所為被告敗訴之判決，依民事訴訟法第
    436 條之20規定，應依職權宣告假執行。
六、原告提起本件刑事附帶民事訴訟，而由本院刑事庭依刑事訴
    訟法第504 條第1 項規定，裁定移送前來，依同條第2 項規
    定免繳納裁判費，且於本院審理期間，亦未滋生其他訴訟必
    要費用，茲參酌臺灣高等法院暨所屬法院95年度法律座談會
    意旨，自無庸為訴訟費用負擔之諭知，併予敘明。　　
中　　華　　民　　國　　111 　年　　6 　　月　　27　　日
                  臺灣臺中地方法院臺中簡易庭
                              法　官  陳航代
以上為正本，係照原本作成。
如不服本判決，應於送達後20日內，以判決違背法令為理由，向
本院提出上訴狀並表明上訴理由（上訴理由應表明一、原判決所
違背之法令及其具體內容；二、依訴訟資料可認為原判決有違背
法令之具體事實），如於本判決宣示後送達前提起上訴者，應於
判決送達後20日內補提上訴理由書（須附繕本）。 
中　　華　　民　　國　　111 　年　　6 　　月　　30　　日
                              書記官  廖鳳美